【裁判字號】    97,家聲,238
【裁判日期】    970901
【裁判案由】    核定遺產管理人報酬
【裁判全文】
臺灣高雄地方法院民事裁定             97年度家聲字第238號
聲  請  人  郭清寶律師
被繼承人    甲○○
聲請人聲請核定遺產管理人報酬事件，本院裁定如下：
    主  文
聲請人任被繼承人甲○○遺產之遺產管理人報酬定為新臺幣伍萬
肆仟陸佰捌拾元。
程序費用由被繼承人甲○○遺產負擔。
    理  由
一、按遺產管理人，得請求報酬，其數額由親屬會議按其勞力及
    其與被繼承人之關係酌定之，民法第1183條定有明文。次按
    依民法之規定應開親屬會議時，由當事人、法定代理人或其
    他利害關係人召集之；親屬會議不能召開或召開有困難時，
    依法應經親屬會議處理之事項，由有召集權人聲請法院處理
    之，民法第1129條及第1132條第2 項前段亦分別定有明文。
    是以，不能由親屬會議酌定遺產管理人之報酬時，得由有召
    集權人聲請法院處理之。
二、本件聲請意旨略以：聲請人前經本院96年度財管字第129 號
    裁定選任為被繼承人甲○○之遺產管理人，業已遵行職務，
    編制遺產清冊，依民法第1179條第1 項第3 款規定，聲請鈞
    院裁定對被繼承人之債權人及受遺贈人為公示催告程序及登
    報。而被繼承人所遺坐落屏東縣萬年段000-0000號土地、屏
    東縣恆南段154 號土地、坐落屏東縣屏東市○○路227 之1
    號房子一間、屏東縣恆春鎮○○路125 巷38號3 樓之9 房子
    一間及汽車一輛，共計現值4,089,400 元，然本件被繼承人
    無親屬會議可資酌定聲請人管理遺產應得之報酬數額，爰聲
    請核定聲請人之報酬。又聲請人管理遺產之遺產管理費為新
    台幣4,680 元（含閱卷費42元、公示催告聲請費1,000 元、
    刊登公示催告900 元、地政規費260 元、戶政規費120 元、
    交通費1,345 元、郵寄費55元、聲請酌定報酬裁判費1,000
    元），請予一併列入管理之報酬及費用等語，並提出本院96
    年度財管字第129 號民事裁定、確定證明書、97年度家催字
    第69號、台灣新生報公告到登證明、建物登記謄本、財政部
    高雄市國稅局財產歸屬資料清單、財政部高雄市國稅局95、
    94年度綜合所得稅各類所得資料清單、財政部高雄市國稅局
    遺產稅免稅證明書、遺產管理支出費用明細表及規費收據等
    各1 份為證。
三、經查：
（一）被繼承人甲○○死亡，其各順位繼承人全體均拋棄繼承，
      亦未經親屬會議選定遺產管理人，嗣經本院選任聲請人為
      遺產管理人等情，此有聲請人提出之本院96年度財管字第
      129 號民事裁定及其確定證明書各1 份可稽，堪信無訛，
      亦足認被繼承人甲○○之親屬確已不願處理遺產相關事宜
      無誤。故聲請人自難召開親屬會議酌定其管理被繼承人遺
      產之報酬，殆無疑義，是其本於利害關係人之地位，向本
      院聲請酌定其擔任遺產管理人之報酬，揆諸上揭法律規定
      ，尚屬有據。
（二）次查，聲請人主張被繼承人甲○○死亡後遺有坐落屏東縣
      萬年段000-0000號土地、屏東縣恆南段154 號土地、坐落
      屏東縣屏東市○○路227 之1 號房子一間、屏東縣恆春鎮
      ○○路125 巷38號3 樓之9 房子一間及汽車一輛，共計現
      值4,089,400 元，業經其提出建物登記謄本、財政部高雄
      市國稅局財產歸屬資料清單、財政部高雄市國稅局95、94
      年度綜合所得稅各類所得資料清單、財政部高雄市國稅局
      遺產稅免稅證明書等各1 份為證，亦堪信為真實。本院審
      酌聲請人提出之上開書狀及證物，顯示被繼承人所遺財產
      所有權，或係土地或係公寓，經濟價值不高，且被繼承人
      尚積欠債權人玉山商業銀行股份有限公司、中華商業銀行
      股份有限公司之借款。本院考量被繼承人所遺財產價值、
      債務、聲請人處理上開遺產遺債所需時間及人力耗費，尚
      非繁重，及聲請人代墊費用4,680 元等一切情形，認聲請
      人任被繼承人甲○○遺產管理人之報酬金額，含上開代墊
      費用4,680 元，核定為伍萬肆仟陸佰捌拾元，即屬適當。
      爰酌定如主文第1 項所示。
四、依非訟事件法第157 條，裁定如主文。
中    華    民    國    97    年    9     月    1     日
                  家事法庭法  官  施敏雄
上為正本係照原本作成。
如對本裁定抗告須於裁定送達後10日內向本院提出抗告狀。
中    華    民    國    97    年    9     月    1     日
                          書記官  黃進遠


司法院資訊處製作；財團法人民間司法改革基金會備份。
